【裁判字號】    97,訴,3416
【裁判日期】    971229
【裁判案由】    違反毒品危害防制條例
【裁判全文】
臺灣彰化地方法院刑事判決              97年度訴字第3416號
公  訴  人  臺灣彰化地方法院檢察署檢察官
被      告  甲○○
上列被告因違反毒品危害防制條例案件，經檢察官提起公訴（97
年度毒偵字第4291號），本院依簡式審判程序判決如下：
    主   文
甲○○施用第一級毒品，處有期徒刑捌月；又施用第二級毒品，
處有期徒刑伍月。應執行有期徒刑拾壹月。
    事   實
一、甲○○（原名王淑娟）前於民國95年間因施用毒品案件，經
    本院以95年度毒聲字第208號裁定送勒戒處所施以觀察、勒
    戒，因認有繼續施用毒品之傾向，再經本院以95年度毒聲字
    第439號令入戒治處所施以強制戒治，於96年8月2日強制戒
    治執行完畢釋放，並由臺灣彰化地方法院檢察署檢察官以96
    年度戒毒偵字第199號為不起訴處分確定。詎其仍不知悔改
    ，於前揭強制戒治執行完畢釋放後5年內，復基於施用第一
    級毒品海洛因之犯意，於97年10月7日20時許，在其位於彰
    化縣員林鎮之友人住處，以將海洛因置入注射針筒內摻水施
    打手臂靜脈血管之方式，施用第一級毒品海洛因1次；另基
    於施用第二級毒品甲基安非他命之犯意，於上開時、地，以
    將甲基安非他命置於玻璃球內以火燒烤吸食其煙霧之方式，
    施用第二級毒品甲基安非他命1次。嗣於97年10月10日22 時
    20分許，因另案為警在彰化縣員林鎮湖水里湖水巷9號緝獲
    ，而於未被有偵查犯罪職權之機關或公務員發覺上開施用毒
    品犯行前，甲○○即主動向員警自首上開犯行，並接受裁判
    ，且經警採集其尿液送驗，結果確呈嗎啡及甲基安非他命陽
    性反應，而悉上情。
二、案經彰化縣警察局員林分局報告臺灣彰化地方法院檢察署檢
    察官偵查起訴。
    理  由
一、本案被告甲○○所犯係死刑、無期徒刑、最輕本刑為3年以
    上有期徒刑以外之罪，其於準備程序就前揭被訴事實為有罪
    之陳述，經受命法官告知簡式審判程序之旨，並聽取其與公
    訴人之意見後，本院認無不得或不宜改依簡式審判程序進行
    之處，爰依刑事訴訟法第273條之1第1項、第284條之1，裁
    定本案由受命法官獨任進行簡式審判程序，合先敘明。
二、訊據被告甲○○對於上開事實坦承不諱，且其於97年10月10
    日為警採集之尿液送驗，結果確呈嗎啡及甲基安非他命陽性
    反應，有彰化縣警察局員林分局委託檢驗尿液代號與真實姓
    名對照認證單及詮昕科技股份有限公司出具之濫用藥物尿液
    檢驗報告各1紙在卷可稽，足徵被告之任意性自白與事實相
    符，堪予採信。又被告前於95年間因施用毒品案件，經本院
    以95年度毒聲字第208號裁定送勒戒處所施以觀察、勒戒，
    因認有繼續施用毒品之傾向，再經本院以95年度毒聲字第4
    39號令入戒治處所施以強制戒治，於96年8月2日強制戒治執
    行完畢釋放，並由臺灣彰化地方法院檢察署檢察官以96年度
    戒毒偵字第199號為不起訴處分確定等情，有臺灣高等法院
    被告前案紀錄表、臺灣彰化地方法院檢察署刑案資料查註紀
    錄表各1份在卷可參，本案事證明確，被告於強制戒治執行
    完畢釋放後，5年內再犯本件施用第一、二級毒品之犯行，
    洵堪認定，應予依法論科。
三、查海洛因及甲基安非他命分別係毒品危害防制條例所定之第
    一、二級毒品，均不得非法持有、施用。核被告所為，係犯
    毒品危害防制條例第10條第1項之施用第一級毒品罪及同條
    第2項之施用第二級毒品罪。其為供施用毒品海洛因、甲基
    安非他命而持有之低度行為，各為其施用之高度行為所吸收
    ，均不另論罪。其所犯上開施用第一級毒品及施用第二級毒
    品2罪間，犯意各別、行為互殊，應予分論併罰。另按刑法
    第62條所謂「發覺」，固非以有偵查犯罪職權之機關或人員
    確知其人犯罪無誤為必要，而於對其發生嫌疑時，即得謂為
    已發覺；但此項對犯人之嫌疑，仍須有確切之根據得為合理
    之可疑者，始足當之，若單純主觀上之懷疑，要不得謂已發
    生嫌疑（最高法院72年臺上字第641號判例意旨參照）。本
    件有關被告涉犯施用第一級毒品海洛因及第二級毒品甲基安
    非他命之犯行，被告係因另案於97年10月10日22時20分許在
    彰化縣員林鎮湖水里湖水巷9號為警方緝獲，雖當場無具體
    事證足資證明被告確實涉有施用海洛因及甲基安非他命之上
    開犯行，被告仍自願隨同員警回所偵查，並同意採尿送驗，
    惟在尚未知悉檢驗結果，而被告外觀亦無何特徵足以顯現其
    係現行犯或準現行犯之情形下，被告即在警員製作筆錄時主
    動向彰化縣警察局員林分局村上派出所警員自首其施用第一
    級毒品海洛因及第二級毒品甲基安非他命之犯行（詳見97年
    10月10日警局調查筆錄），足認被告確係在警員未發現有確
    切之根據得為合理之懷疑前，即主動供述其施用第一級毒品
    海洛因及第二級毒品甲基安非他命，是被告對於本案未發覺
    之施用第一級毒品罪及施用第二級毒品罪均自首而接受裁判
    ，應各依自首之規定減輕其刑。爰審酌被告因施用毒品經強
    制戒治後，猶未能深切體認毒品危害己身之鉅，及早謀求脫
    離毒害之道，反而於出所後伺機再犯，未見有何收斂、警惕
    之意，無視於毒品對於自身健康之戕害及國家對於杜絕毒品
    犯罪之禁令，自有使其接受相當時期監禁以敦化性情之必要
    ，惟念及被告尚能坦承犯行，且施用毒品固戕害個人健康至
    深，然就他人權益之侵害仍屬有限，及其犯罪動機、目的、
    手段、智識程度等一切情狀，分別量處如主文所示之刑，並
    定其應執行之刑，以示懲儆。
據上論斷，應依刑事訴訟法第273條之1第1項、第299條第1項前
段，毒品危害防制條例第10條第1項、第2項，刑法第11條前段、
第51條第5款、第62條前段，判決如主文。
本案經檢察官陳茂榮到庭執行職務。
中    華    民    國    97    年    12    月    29    日
                  刑事第二庭          法  官  尚安雅
以上正本證明與原本無異。
如不服本判決，應於收受判決後10日內向本院提出上訴書狀，並
應敘述具體理由；其未敘述上訴理由者，應於上訴期間屆滿後20
日內向本院補提理由書（均須按他造當事人之人數附繕本「切勿
逕送上級法院」）。
中    華    民    國    97    年    12    月    31    日
                                      書記官  陳文俊
附錄本案論罪科刑法條全文：
毒品危害防制條例第10條
施用第一級毒品者，處 6 月以上 5 年以下有期徒刑。
施用第二級毒品者，處 3 年以下有期徒刑。


司法院資訊處製作；財團法人民間司法改革基金會備份。
